【裁判字號】    99,審易,4386
【裁判日期】    991228
【裁判案由】    詐欺
【裁判全文】
臺灣高雄地方法院刑事判決            99年度審易字第4386號
公  訴  人  臺灣高雄地方法院檢察署檢察官
被      告  王品鈞
上列被告因詐欺案件，經檢察官提起公訴（99年度偵字第21756
號），本院判決如下：
    主  文
本件免訴。
    理  由
一、公訴意旨係以：被告王品鈞雖預見任意提供自己在金融機構
    開設之帳戶（即提款卡）供他人使用，該他人可能以該帳戶
    作為實施詐欺取財等犯罪之工具，於不違背其本意之情形下
    ，仍基於幫助不特定人詐欺取財之犯意，於民國98年10月9
    日，將其所申設之彰化商業銀行大順分行（以下簡稱彰化銀
    行，帳號：00000000000000號）帳戶存摺、提款卡含密碼，
    交付予姓名、年籍不詳之人使用，而容認上述帳戶供他人用
    以詐騙財物，而該姓名、年籍不詳之人取得該帳戶後，即與
    其所屬之詐騙集團成員，共同基於意圖為自己不法所有之犯
    意聯絡，分別於(一)98年10月10日16時許，由該詐騙集團中某
    姓名年籍不詳之女性成員，以電話向被害人劉哲男佯邀援交
    ，並以確認劉哲男是否為警務人員為由，要求劉哲男持提款
    卡至提款機前，依照其指示操作以便確認身分，劉哲男因此
    陷於錯誤，依對方指示操作提款機，詎其銀行帳戶內2 筆款
    項分別為新臺幣（下同）1 萬元、2 萬元，竟轉匯入王品鈞
    上開彰化銀行帳戶內，嗣察覺有異，始知受騙。(二)98年10月
    11日凌晨零時許，亦以同一手法誘騙被害人陳哲生，致陳哲
    生陷於錯誤，依對方指示操作提款機，詎其銀行帳戶內9 筆
    款項竟匯入他人之銀行帳戶內，其中1 筆3,000 元之款項，
    即匯入王品鈞之上開彰化銀行帳戶內，嗣察覺有異，始知受
    騙，因認被告涉犯刑法第30條第1 項、第339 條第1 項之幫
    助詐欺取財罪嫌等語。
二、按案件曾經判決確定者，應諭知免訴之判決，並得不經言詞
    辯論為之，刑事訴訟法第302 條第1 款、第307 條分別定有
    明文。此項訴訟法上所稱之一事不再理原則，關於實質上一
    罪或裁判上一罪，均有其適用，而刑法第55條規定之想像競
    合犯，屬於裁判上一罪，若想像競合犯所觸犯之一部分罪名
    ，業經判決確定，其效力當然及於全部，倘檢察官復就想像
    競合犯之其他罪名，重行起訴，即應諭知免訴之判決（最高
    法院著有60年臺非字第77號判例及91年度台上字第3386號判
    決可資參照）。
三、經查，被告王品鈞前被訴「已預見金融機構帳戶係個人理財
    之重要工具，關係個人財產、信用之表徵，如交予他人使用
    ，有供作財產犯罪用途之可能，而一般人取得他人存摺之目
    的在於取得贓款及掩飾犯行不易遭人追查，對於提供帳戶雖
    無引發他人萌生犯罪之確信，但仍以基於幫助某真實姓名、
    年籍不詳之人遂行詐欺取財之不確定故意，於98年10月10日
    前某時，將其在台新國際商業銀行鳳山分行開設之帳戶（帳
    號為00000000000000號）及在彰化銀行大順分行開設之帳戶
    （帳號為0000000000000000號）存摺、金融卡及密碼等物交
    由真實姓名年籍均不詳之成年人使用，嗣該人取得王品鈞之
    上開銀行帳戶之存摺、金融卡及密碼後，即與詐騙集團基於
    意圖為自己不法所有之犯意聯絡：(一)於98年10月9 日下午撥
    打電話予向盈潔，向向盈潔佯稱網路購物程式有誤云云，使
    向盈潔信以為真，遂依詐騙集團指示，於翌（10）日凌晨1
    時許，以ATM 轉帳之方式匯款46000 元至王品鈞上開台新銀
    行帳戶內，再由該詐騙集團成員提領花用；(二)於98年10月11
    日凌晨撥打電話予林郁傑，向林郁傑佯稱網路交友需驗明身
    份雲雲，使林郁傑信以為真，遂依詐騙集團指示，於同日凌
    晨2 時許，以ATM 轉帳之方式匯款3979元至王品鈞上開彰化
    銀行帳戶內，再由該詐騙集團成員提領花用」乙節，業經臺
    灣屏東地方法院檢察署檢察官於99年5 月4 日以99年度偵字
    第593 號聲請簡易判決處刑，並經臺灣屏東地方法院於99年
    6 月15日以99年度簡字第1137號簡易判決處拘役58日，嗣經
    被告提起上訴，並經同院於99年10月27日以99年度簡上字第
    158 號駁回上訴確定（下稱前案），有上開聲請簡易判決處
    刑書、刑事簡易判決書、刑事判決書、臺灣高等法院被告全
    國前案紀錄表各1 份在卷可稽。經查，本件被告提供其上開
    彰化銀行帳戶之存摺、提款卡及密碼之行為，而幫助他人實
    施詐欺取財行為，經詐欺集團分別持以詐害數名被害人，係
    以一行為同時觸犯數幫助詐欺取財罪，侵害不同被害人之財
    產法益，故本案與前案應為同種想像競合犯，而有裁判上一
    罪之關係，依審判不可分原則，應為前案確定判決之既判力
    效力所及，揆諸前開說明，自應諭知免訴之判決。
據上論斷，應依刑事訴訟法第302 條第1 款、第307 條，判決如
主文。
中    華    民    國    99    年    12    月    28    日
                  刑事第十庭    法  官  王靖茹
以上正本證明與原本無異。
如不服本判決應於收受送達後10日內向本院提出上訴書狀，並應
敘述具體理由；如未敘述上訴理由者，應於上訴期間屆滿後20日
內向本院補提理由書（均須按他造當事人之人數附繕本）「切勿
逕送上級法院」。
中    華    民    國    99    年    12    月    28    日
                                書記官  楊明月

司法院資訊處製作；財團法人民間司法改革基金會備份。
